【裁判字號】    99,簡上,162
【裁判日期】    990929
【裁判案由】    給付票款
【裁判全文】
臺灣板橋地方法院民事判決             99年度簡上字第162號
上  訴  人  乙○○○
被上訴人    甲○○
上列當事人間請求給付票款事件，上訴人對於中華民國99年5月
19日本院板橋簡易庭99年度板簡字第623號第一審判決提起上訴
，經本院於中華民國99年9月8日言詞辯論終結，判決如下：
    主          文
上訴駁回。
第二審訴訟費用由上訴人負擔。
    事 實 及 理 由
壹、當事人之主張：
一、上訴人方面：
    聲明：請求廢棄原判決，並駁回被上訴人在第一審之訴及假
    執行之聲請。
    其陳述除與原判決記載相同者，茲引用之外，補稱：
（一）上訴人整修房屋支付張春皇工程款，因張春皇丈量坪數不
      實，重複收款，待釐清，所以暫緩付款。上訴人已於民國
      99年3月23日及99年5月10日寄存證信函給張春皇，要求協
      調。
（二）票據乃張春皇轉讓給被上訴人，上訴人屬不知情，所以未
      兌現支票。
（三）張春皇顯然故意將有異議所得之票轉讓被上訴人，所以被
      上訴人應向張春皇追討票款。
（四）工程款溢收，甲○○與張春皇是有關係，我的支票抬頭有
      寫，請甲○○去問張春皇，我的票為何會展期給付，票是
      有異議的他怎麼可以將票交給甲○○，我都是這樣開票給
      人的，我不曉得他會這樣欺騙我。我不認識甲○○，我是
      有寫張春皇。
（五）上訴人與被上訴人互不相識，被上訴人持上訴人所開給泥
      水師父張春皇的支票，提告上訴人，這實在不合常理，而
      且支票的抬頭指名張春皇，被上訴人應向張春皇訴求，而
      非向素不相識的上訴人提告。上訴人支票未兌現，實在情
      非得已。上訴人與張春皇有工程款溢收的糾紛正在訴訟中
      （案號：99年度重簡字第883號）。上訴人與張春皇的糾
      紛，始因於張春皇不誠實，上訴人委請張春皇整修房屋，
      結算工程款時，丈量面積灌水，以少報多，因坪數差額大
      ，被我方察覺，上訴人曾多次請求新莊市公所調解，張春
      皇不願意面對錯誤，毫無解決的誠意，上訴人迫於無奈，
      暫停支付票款。被上訴人與張春皇合作關係好，應該知曉
      支票的爭議，這都是不當所得，毫無正當性，上訴人為維
      護權益才暫停給付票款，被上訴人何不請張春皇出面協商
      ，冤有頭、債有主，解鈴還需繫鈴人，這樣才能真正解決
      。事實上，上訴人是被害者，法律不外，情、理、法，雖
      然持票人是善意的第三者，但是事實還是要澄清的。
（六）除援用第一審所提證據外，補提存證信函、建物平面圖成
      果表、土木工程估價單及結帳單等影本為證據。
二、被上訴人方面：
    聲明：請求駁回上訴。
    其陳述除與原判決記載相同者，茲引用之外，補稱：
（一）被上訴人甲○○為利陞建材有限公司負責人，收取上訴人
      乙○○○為支付建材貨款之用。張春皇於民國98年4月9日
      至99年7月31日向本公司購買建材修繕上訴人乙○○○等
      客人之房屋共計70萬元，張春皇98年9月22日交付客票4張
      ，被上訴人於98年9月24日交付土地銀行樹林分行代收，
      明細如下：99.1.31票號AW00000000、$300000（已兌現
      ，另一屋主所開立）、98.12.31票號AU0000000、$1000
      00（已兌現）、99.1.31票號AU0000000、$100000（跳
      票），此張支票委由張春皇提告，上訴人原先允諾99年
      5月5日及99年6月5日分兩次攤還，但於99年5月5日並未按
      約定還款，張春皇再次提出強制執行已確定、99.3.31
      票號AU0000000、$200000（跳票），被上訴人提出告訴，
      並於99年5月5日開庭，但上訴人故意不到，而後提出上訴
      有故意拖延之嫌，被上訴人為善意第三人，被告與張春皇
      之工程糾紛與被上訴人無關，不得故意使支票跳票，因此
      請求一次歸還所欠之票款。
（二）我與張春皇的關係是我在開建材行，他拿七十萬給我，這
      是貨款的支付，我就將票存入銀行，他與張春皇糾紛應與
      我無關，第一張支票也提起訴訟也進入執行了，上訴人不
      能以這樣來上訴。我是善意第三人，他不能這樣不給付給
      我。並援用於第一審所提之證據。
貳、得心證之理由：
一、本件被上訴人起訴主張其持有上訴人所簽發之如原判決附表
    所示之支票1紙，經委由臺灣土地銀行樹林分行代收提出交
    換請求付款，於99年3月31日遭以存款不足及拒絕往來戶等
    理由退票，因本於票據之法律關係請求上訴人給付票款等語
    ，並提出支票及退票理由單影本為證據（見原審卷第7、9頁
    ）；上訴人固不否認前揭系爭支票為其所簽發之事實，惟以
    系爭支票乃簽發與訴外人張春皇作為支付房屋整修工程款之
    用，因其與訴外人張春皇就房屋整修工程款之數額尚有爭執
    ，故停止支付票款，被上訴人應向訴外人張春皇請求等語資
    為抗辯。則被上訴人所執如原判決附表所示之支票乃上訴人
    所簽發而為真正之事實，當堪以認定。（被上訴人原起訴請
    求之另1紙支票票號AU0000000面額10萬元部分，已經被上訴
    人於原審撤回）。
二、按「票據債務人不得以自己與發票人或執票人之前手間所存
    抗辯之事由對抗執票人。但執票人取得票據出於惡意者，不
    在此限。」，票據法第13條定有明文；又按「票據行為為不
    要因行為，即不以給付之原因為要素而得成立之行為，凡簽
    名於票據之人，不問原因如何，均須依票上所載文義負責，
    除執票人取得票據係出於惡意或詐欺者外，發票人不得以自
    己與執票人前手所存抗辯之事由，對抗執票人。」，亦有最
    高法院49年台上第678號判例可參。本件上訴人所簽發之如
    原判決附表所示之支票，固有記載受款人為訴外人張春皇，
    但並未於系爭支票上另為禁止背書轉讓之記載，有前揭系爭
    支票影本附於原審卷內可參，乃屬於得依票據法第30條之規
    定以背書轉讓與他人之票據，則訴外人張春皇於收受上訴人
    所簽發之系爭記名支票後，自得以背書方式轉讓與他人，而
    依系爭支票影本所載，訴外人張春皇已於系爭支票背書而轉
    讓，則被上訴人自得取得系爭支票之票據權利，而得基於執
    票人之地位向發票人即上訴人請求給付票款。而上訴人雖抗
    辯其與訴外人張春皇間之工程款數額尚有糾紛尚未解決，然
    此事由乃上訴人與被上訴人之前手即訴外人張春皇所存在之
    事由，揆諸前揭說明，自不得用以對抗執票人即本件被上訴
    人，上訴人此部分抗辯自非可採。則被上訴人主張上訴人應
    依票面金額付款一節，即屬可採。
三、綜上所述，本件被上訴人主張其為系爭支票之執票人，請求
    發票人即本件上訴人應依票面金額付款等情，即屬可採，上
    訴人之抗辯則非可取。從而，被上訴人本於票據之法律關係
    ，請求上訴人給付票款20萬元及自提示日即99年3月31日起
    至清償日止按年息6%計算之利息，為有理由，應予准許。又
    本件係命清償票據上債務之判決，應依職權宣告假執行。是
    原審判命上訴人如數給付，並依職權宣告假執行，於法並無
    不合。上訴意旨指摘原判決不當，求予廢棄改判，為無理由
    ，應駁回其上訴。
參、本件事證已臻明確，兩造其餘主張及攻擊防禦方法與證據，
    經本院斟酌後，與本件判決結果已不生影響，故不一一論列
    ，附此敘明。
肆、結論：本件上訴為無理由，依民事訴訟法第436條之1第3項
    、第449條第1項、第78條，判決如主文。
中    華    民    國    99    年    9     月    29    日
            民事第一庭  審判長法  官  李世貴
                              法  官  黃信樺
                              法  官  許瑞東
以上正本證明與原本無異
本判決不得上訴
中    華    民    國    99    年    9     月    29    日
                              書記官  賴玉芬

司法院資訊處製作；財團法人民間司法改革基金會備份。
